臺灣南投地方法院民事裁定
111年度監宣字第4號
聲  請  人  鍾欣益  


相  對  人  鍾欣級  


關  係  人  陳麗卿  


上列聲請人對於相對人聲請監護宣告事件，本院裁定如下：
    主  文
一、宣告鍾欣級（男，民國00年0月00日生，身分證統一編號：Z
    000000000號）為受監護宣告之人。
二、選定鍾欣益（男，民國00年0月00日生，身分證統一編號：Z
    000000000號）為受監護宣告人鍾欣級之監護人。
三、指定陳麗卿（女，民國00年0月00日生，身分證統一編號：Z
    000000000號）為會同開具受監護宣告人鍾欣級財產清冊之
    人。
四、程序費用由受監護宣告人鍾欣級負擔。
    理  由
一、聲請意旨略以：聲請人鍾欣益為相對人鍾欣級之弟，相對人
    近日因精神障礙或其他心智缺陷，致不能為意思表示或受意
    思表示，或不能辨識其意思表示之效果，爰依法聲請准予對
    相對人為監護宣告，並選定聲請人為監護人，指定相對人之
    母陳麗卿為會同開具財產清冊之人等語。
二、按對於因精神障礙或其他心智缺陷，致不能為意思表示或受
    意思表示，或不能辨識其意思表示之效果者，法院得因本人
    、配偶、四親等內之親屬、最近一年有同居事實之其他親屬
    、檢察官、主管機關、社會福利機構、輔助人、意定監護受
    任人或其他利害關係人之聲請，為監護之宣告。又法院為監
    護之宣告時，應依職權就配偶、四親等內之親屬、最近一年
    有同居事實之其他親屬、主管機關、社會福利機構或其他適
    當之人選定一人或數人為監護人，並同時指定會同開具財產
    清冊之人。法院選定監護人時，應依受監護宣告之人之最佳
    利益，優先考量受監護宣告之人之意見，審酌一切情狀，並
    注意下列事項：一、受監護宣告之人之身心狀態與生活及財
    產狀況。二、受監護宣告之人與其配偶、子女或其他共同生
    活之人間之情感狀況。三、監護人之職業、經歷、意見及其
    與受監護宣告之人之利害關係。四、法人為監護人時，其事
    業之種類與內容，法人及其代表人與受監護宣告之人之利害
    關係。民法第14條第1項、第1111條第1項、第1111條之1分
    別定有明文。
三、經查，聲請人主張之事實，業據其提出受宣告人親屬系統表
    、戶籍謄本、同意書、應受監護（輔助）宣告人財產清冊、
    全國財產稅總歸戶財產查詢清單、109年度綜合所得稅各類
    所得資料清單、南投縣政府函、商業登記抄本、郵政定期儲
    金存單、中華民國身心障礙證明、全民健康保險卡、郵政存
    簿儲金簿、佛教慈濟醫療財團法人大林慈濟醫院醫療診斷證
    明書、中國醫藥學院附設醫院診斷證明、中華民國殘障手冊
    等件，並有本院職權查詢之全戶戶籍資料（完整姓名）查詢
    結果在卷可參為證。復經本院函請竹山秀傳醫院就相對人之
    心神狀況為鑑定，結果略以：相對人意識清楚，但注意力不
    集中，對口語詢問幾乎都以微笑應對，無法言語交談，無法
    讀寫文字，無法簡單繪畫，可以比出簡單手勢（如舉手、握
    拳），但複雜之手勢（如兩手比出OK姿勢後互相交叉）則無
    法做到，無法算數，對數字大小無概念。綜合相對人之過去
    生活史、疾病史及相關身體檢查，本院認為相對人為重度智
    能障礙的患者，無法完全自理生活，認知思考功能明顯遲緩
    ，對外界事務的知覺理會及判斷能力明顯不足，故符合不能
    為意思表示或受意思表示，或不能辨識其意思表示的效果者
    等語，此有該院111年1月21日111竹秀管字第1110106號函所
    附監護宣告鑑定報告書在卷為憑。綜上鑑定結果，本院認相
    對人之精神狀態，已達不能為意思表示或受意思表示，且不
    能辨識其意思表示之效果之程度，爰依法為監護之宣告。
四、關於選定監護人部分，查相對人前未訂有意定監護契約，有
    本院職權查詢司法院意定監護契約管理系統查詢結果資料在
    卷可參，查相對人未婚、無子女，其父已歿，聲請人為相對
    人之弟，有正當職業及收入，長期與相對人同住，負責照護
    相對人，並有意願擔任監護人一職，再相對人之母陳麗卿、
    兄鍾健平、鍾亞達等人亦均同意由聲請人擔任相對人之監護
    人，有其等出具之同意書在卷可佐。本院審酌上情，堪認由
    聲請人擔任相對人之監護人，應符合相對人之最佳利益，爰
    選定聲請人為相對人之監護人。
五、另就指定會同開具財產清冊之人部分，聲請人請求指定相對
    人之母陳麗卿為會同開具財產清冊之人，已獲陳麗卿之同意
    ，有其出具之同意書在卷可稽，且相對人之兄鍾健平、鍾亞
    達等人亦均同意由陳麗卿擔任會同開具財產清冊之人，有同
    意書在卷可佐，堪認由陳麗卿擔任相對人之會同開具財產清
    冊之人應無不妥，爰依法指定陳麗卿為會同開具財產清冊之
    人。
六、末按民法第1113條準用同法第1099條、第1109條之規定，監
    護開始時，監護人對於受監護人之財產，應依規定會同法院
    指定會同開具財產清冊之人，於2個月內開具財產清冊，並
    陳報法院；監護人於執行監護職務時，因故意或過失，致生
    損害於受監護人者，應負賠償之責。基上，於本裁定確定後
    ，監護人即聲請人對於受監護宣告人鍾欣級之財產，應會同
    陳麗卿，於2個月內開具財產清冊，並陳報法院，附此敘明
    。
七、程序費用負擔之依據：家事事件法第164條第2項。
中　　華　　民　　國　　111 　年　　1 　　月　　27　　日
                                臺灣南投地方法院家事法庭
                                          法  官  柯伊伶
以上正本係照原本作成。
如對本裁定抗告須於裁定送達後10日內向本院提出抗告狀，並應
繳納抗告費新臺幣1,000元整。
中　　華　　民　　國　　111 　年　　1 　　月　　27　　日
                                          書記官  白淑幻